臺灣高等法院刑事判決
109年度上易字第1832號
上  訴  人  
即  被  告  徐偉峻



上列上訴人即被告因贓物案件，不服臺灣新竹地方法院109年度
原易字第25號，中華民國109年7月31日第一審判決（起訴案號：
臺灣新竹地方檢察署109年度偵字第1554號），提起上訴，本院
判決如下：
    主  文
上訴駁回。
    事  實
一、甲○○、何治宏（何治宏收受贓物部分，業經原審判處有期徒
    刑4月確定）於民國107年4月22日晚上，因缺乏交通工具前
    往新北市土城區，由何治宏致電張耀中，請張耀中提供車輛
    ，張耀中答應後，即騎乘機車於同年月23日凌晨零時許，在
    新竹市○道○路0段000號對面，見甲○○所有之車牌號碼0000-0
    0號自小貨車（下稱系爭車輛）停放該處，遂以自備鑰匙竊
    得系爭車輛（張耀中竊盜部分，業經臺灣新竹地方法院判處
    有期徒刑3月確定），立即開往新竹市經國路與中華路口附
    近與何治宏、甲○○會合後，張耀中先載該2人返回上開機車
    停放處，以便騎乘機車返家，於此途中，張耀中即在系爭車
    輛上提及該車係偷竊而來。詎甲○○已明知系爭車輛係來路不
    明之贓物，竟仍基於收受贓物之犯意聯絡，於當日凌晨某時
    許，在張耀中下車後，與何治宏共同向張耀中收受系爭車輛
    ，作為其等續行北上之交通工具。
二、案經甲○○訴請新竹市警察局第二分局報告臺灣新竹地方檢察
    署檢察官偵查起訴。
    理  由
壹、證據能力部分：
一、被告於準備程序時，就證人即同案被告張耀中、何治宏於警
    詢之證述及偵訊時之證述，認無證據能力（見本院卷第144
    頁），茲說明如下：
  ㈠按被告以外之人於司法警察官或司法警察調查中所為之陳述
    ，除符合刑事訴訟法第159條之2或同法第159條之3等例外規
    定外，應屬傳聞證據，而不得作為證據，此觀刑事訴訟法第
    159條第1項、第159條之2及第159條之3之規定自明。是被告
    以外之人於司法警察調查中所為之陳述，其證據能力有無，
    依刑事訴訟法第159條之2規定，需具備以下之要件：(1)與
    審判中陳述不符、(2)警詢中之陳述具有較可信之特別情況
    、(3)為證明犯罪事實存否所必要者。查證人張耀中、何治
    宏於審理時均已具結作證，其證述與警詢中之陳述大致相符
    ，是證人張耀中、何治宏於警詢中之證述，並非證明事實存
    否所必要，核與刑事訴訟法第159條之2所規定的例外情形亦
    不相符，此外復無同法第159條之3所規定的例外情形，是證
    人張耀中、何治宏於警詢之證述，應無證據能力。
  ㈡按被告以外之人於偵查中向檢察官所為之陳述，除顯有不可
    信之情況者外，得為證據，刑事訴訟法第159條之1第2項定
    有明文。經查，證人張耀中、何治宏於偵查中經檢察官告以
    證人之義務、偽證罪之責任後，經其具結作證，且客觀上亦
    無詐欺、脅迫、利誘等方式取得證人陳述之情形，是其於偵
    訊中之證言並無顯不可信之情況，且被告及辯護人並未指出
    且證明各該證人之證言有何顯不可信之情況，依前開規定，
    上開證人於檢察官訊問時經具結後所為之證述，自有證據能
    力。是辯護意旨稱證人張耀中、何治宏於偵訊中之證述，屬
    被告以外之人於審判外之陳述，為傳聞證據，而不具證據能
    力等語，尚難憑採。
二、本判決下列所引用之其餘文書證據，並無證據證明係公務員
    違背法定程序所取得，亦無顯有不可信之情況，且經本院於
    審理期日提示予被告及辯護人辨識而為合法調查，該等證據
    自得做為本案裁判之資料。
貳、實體部分：
一、認定犯罪事實所憑之證據及理由：
  ㈠訊據被告甲○○固坦承有於上開時、地，與何治宏一起搭乘張
    耀中所駕駛之車牌號碼0000-00號自小貨車，至張耀中停放
    機車之處，再由何治宏接手駕車北上，送其至土城下車等情
    ，惟否認有收受贓物之犯行。辯稱：我不知道何治宏提供代
    步車輛是偷來的，我只是因為有事需要到土城，所以約何治
    宏一起去，但缺少交通工具，問何治宏有沒有代步工具，根
    本不知道這台車是張耀中偷給何治宏使用，我上車後很累就
    睡著，沒有聽到何治宏和張耀中在車內討論到這台車是偷來
    的事情，何治宏跟我說車子放置地點，我以為是張耀中告訴
    何治宏把他的車放在哪裡，所以我從頭到尾都不知道有甚麼
    問題，是警察告訴我，我才知道系爭車輛是贓車，也是我協
    助警方尋獲該車輛，且我跟張耀中沒有金錢上的掛勾，要怎
    麼收受贓物，我跟何治宏也有嫌隙等語。
  ㈡經查：
　　⒈上開客觀事實，業據被告於警詢、偵訊、原審坦承在卷（
      見偵查卷第11頁、第116頁反面；原審卷第290至293），
      於本院審理時亦不爭執（見本院卷第142至143頁、第166
      至167頁），核與同案被告何治宏於偵訊及原審訊問時之
      供述相符（見偵查卷第106至107頁；原審卷第288至290、
      298至302、422至429頁）；證人張耀中於偵訊及原審審理
      時證述竊得車輛後，前往搭載被告及何治宏，返回其機車
      停放處，並將車輛交由何治宏續予駕駛等語（見偵查卷第
      103至104頁；原審卷第288至290、298至302、392至406頁
      ）、證人即告訴人代理人李榮壽於警詢陳述發現系爭車輛
      失竊之過程等語（見偵查卷第13至14頁），並有系爭車輛
      之失車案件基本資料詳細畫面報表、新竹市警察局車輛尋
      獲電腦輸入單、新竹市警察局第二分局東勢派出所108年8
      月9日偵查報告、贓物認領保管單在卷佐證（見偵查卷第2
      1、22、3、20頁），此部分事實，首堪認定。
　　⒉被告雖辯稱以前詞置辯，惟：
      ⑴證人何治宏於偵訊時證稱略以：當天晚上我與甲○○本來
        要去臺北土城，但是沒有車可以開，我打電話問張耀中
        有沒有車，甲○○在旁邊有聽到我講話，張耀中就答應幫
        我弄1台車來，我與張耀中通完電話後，甲○○有問我，
        我告訴他張耀中要處理1台車來，甲○○就知道意思了，
        在車上我有問張耀中車子從哪偷的，他說是在公道五路
        附近偷的，甲○○也有在旁邊聽到等語（偵查卷第106頁
        ）；於原審審理時亦證稱略以：甲○○找我陪他上去土城
        處理事情，那段時間剛好我們沒有車，我就問張耀中有
        沒有車可以讓我們上台北一趟，張耀中說他要處理看看
        ，我當時覺得張耀中可能是偷1台車來，張耀中在載我
        和甲○○要去臺大新竹分院的途中，有在車上說車子是偷
        來的，我就問他大概在哪個位置，他說在公道五，當時
        張耀中開車，我跟甲○○都坐在車上，甲○○在旁邊應該有
        聽到，之後應該是我開車上土城，也是我把車子開回新
        竹市高峰路506巷內公墓附近棄置，甲○○沒有一起回來
        ，他留在土城，甲○○知道我棄置車子的地點，我有跟甲
        ○○說，因為我們2人都知道車子是偷來的，所以我跟甲○
        ○說我後來如何處理等語（見原審卷第407至418頁）。
      ⑵另證人張耀中於偵訊時證稱略以：這台車是我自己偷的
        ，何治宏打電話跟我說他需要1台車，剛好我路過新竹
        市○道○路0段000號見到系爭車輛，我就順手用自己的鑰
        匙發動車子並開走，開到中華路進快速道路前的加油站
        與何治宏會合，甲○○跟何治宏知道車子是偷來的，當天
        何治宏先開車載我去牽機車，車上還有甲○○，我們3人
        都坐在前排座椅，何治宏有問我車子在哪邊偷的，甲○○
        在旁邊有聽到等語（見偵查卷第103頁）；於原審審理
        時證稱略以：何治宏打電話給我，說他和甲○○要上臺北
        沒有車子，叫我幫忙牽1台車子給他，我偷完系爭車輛
        後，就開到經國路與中華路口附近要上快速道路的加油
        站前，到場後何治宏、甲○○就上車，何治宏坐我旁邊，
        甲○○坐靠近車門，由我開車到我停機車的地方，然後我
        就下車，車子就交給他們，在車上何治宏有問我車在哪
        裡偷、弄來的，我說在公道五那邊，甲○○當時就坐在車
        上、車門旁邊，我在偵查時稱是何治宏開車載我去牽機
        車，但我現在想起來應該是我開車，因為何治宏不知道
        機車放哪裡等語（見原審卷第392至406頁）。
      ⑶依據上開證人證述可知，案發當時欲北上處理事情的人
        是被告甲○○，此亦經被告甲○○於原審訊問坦承在卷（見
        原審卷第295頁），故被告甲○○於斯時是亟需交通工具
        即車輛以便北上。被告甲○○另供稱何治宏有打電話一情
        （見原審卷第295頁），證人何治宏亦證稱我與張耀中
        通完電話後，甲○○有問我，我告訴他張耀中要「處理」
        1台車來，甲○○就知道意思。而證人何治宏證稱該「處
        理」之意思，就是要偷1台車來等語，已如上述，可見
        被告甲○○知道證人張耀中要去偷1台車供其使用。再者
        ，被告甲○○並不否認有與上開2位證人共乘系爭車輛至
        臺大新竹分院（見原審卷第425頁），則被告甲○○於上
        開2位證人在系爭車輛上談論該車是從何處偷來時，既
        然同在車上前座並肩而坐，在此狹小的空間中，對於該
        談話內容必然是可以清楚聽到，故上開2位證人均證稱
        被告甲○○有聽到其等之對話一情，符合常情，應可採信
        。況若被告甲○○不知道系爭車輛是偷來的，證人何治宏
        又何需於事後特意告知被告甲○○系爭車輛之棄置地點？
        又若系爭車輛是以正當租借方式取得，豈會以棄置方式
        處理？參以被告於原審準備程序中，已當庭表明與同案
        被告張耀中、何治宏均無何恩怨等語明確（見原審卷第
        291頁），同案被告張耀中更將竊盜車輛一事一肩扛起
        ，坦承獨自犯行，未言及何治宏與甲○○共犯（見原審卷
        第403頁），同案被告何治宏亦稱與甲○○並無仇恨等語
        （見原審卷第417頁），難認張耀中、何治宏有何設詞
        構陷之理。是被告甲○○迄至本院審理時，始改口辯稱與
        同案被告何治宏有嫌隙等語，顯屬事後卸責之詞，不足
        採信。綜此，均足認被告甲○○係明確知道系爭車輛是證
        人張耀中竊盜所得之贓車無誤。然被告甲○○於此情形下
        ，竟仍然與證人何治宏共同收受，並共乘北上，縱被告
        甲○○非駕車之人，然其仍是系爭車輛之共同使用人，足
        認其係基於共同收受贓車之犯意而為，應負共犯之責，
        被告前開所辯，委無可採。
  ㈢綜上所述，被告甲○○共同收受贓物之事證明確，犯行可以認
    定，應依法論罪科刑。
二、論罪之理由：
  ㈠核被告甲○○所為，係犯刑法第349第1項之收受贓物罪。
  ㈡被告甲○○與同案被告何治宏間，就上開犯行，有犯意聯絡、
    行為分擔，應為共同正犯。
  ㈢被告甲○○前因竊盜等案件，經臺灣新竹地方法院（下稱新竹
    地院）以99年度審竹簡字第417號判決判處有期徒刑4月確定
    、99年度訴字第222號判決判處有期徒刑8月（共3罪）、4月
    確定、99年度竹簡字第584號判決判處有期徒刑3月確定、99
    年度審易字第565號判決判處有期徒刑8月確定，上開案件，
    經本院以100年度抗字第1237號裁定應執行有期徒刑2年10月
    確定。復因贓物案件，經新竹地院以100年度審易字第80號
    判決判處有期徒刑4月確定。經接續執行後，於99年10月31
    日入監執行，於102年10月21日執行完畢。又因妨害自由案
    件，經同法院以104年度易字第171號判決判處有期徒刑3月
    確定，於105年2月19日易科罰金執行完畢，有本院被告前案
    紀錄表附卷可據，其受徒刑之執行完畢後，5年以內故意再
    犯有期徒刑以上之本罪，為累犯。本院衡酌被告甲○○所犯前
    案、本案，均係故意犯罪，且侵害法益、罪質相同，可認被
    告甲○○對於前案所受刑之執行欠缺警惕，參酌司法院釋字第
    775號解釋意旨，認被告甲○○就本案所犯之罪，應依刑法第4
    7條第1項之規定，加重其刑。
叁、駁回上訴之理由：　　
    原審本於同上見解，認為被告罪證明確，適用刑法第349條
    第1項、第47條第1項，刑法施行法第1條之1第1項之規定，
    審酌被告甲○○有財產犯罪之前案紀錄，素行均不佳，其為圖
    交通便利而為本件犯行之犯罪動機，幸系爭車輛業經被害人
    領回，所造成之損害程度非重，兼衡其國中肄業之智識程度
    ，離婚、育有2名未成年女兒、目前由前妻照顧、入監前原
    從事隨車助手之生活狀況，且已有多次犯贓物罪之前案紀錄
    ，竟仍再犯，犯罪後始終否認犯行，飾詞狡辯，沒有悔意之
    犯後態度等一切情狀，量處有期徒刑7月，並說明本件贓物
    業已發還被害人（偵查卷第20頁），故無宣告沒收之問題。
    核原審之認事用法及沒收之認定，均無不合，量刑亦稱妥適
    。被告上訴意旨，猶執陳詞否認犯行，指摘原審，認無理由
    ，應予駁回。
據上論斷，應依刑事訴訟法第368條，判決如主文。
本案經檢察官陳興男提起公訴，檢察官林宏松到庭執行職務。
中　　華　　民　　國　　109 　年　　11　　月　　5 　　日
                  刑事第二十一庭審判長法　官  許宗和
                                      法　官  章曉文
                                      法　官  黃玉婷
以上正本證明與原本無異。
不得上訴。
                                      書記官  傅國軒
中　　華　　民　　國　　109 　年　　11　　月　　5 　　日
附錄：本案論罪科刑法條全文
中華民國刑法第349條第1項
收受、搬運、寄藏、故買贓物或媒介者，處 5 年以下有期徒刑
、拘役或科或併科 50 萬元以下罰金。